最高法院刑事判決　　　　　　　　　　　　　　　九十一年度台上字第四一０二號
　　上　訴　人　台灣高等法院檢察署檢察官
　　被　　　告　甲○○
右上訴人因被告詐欺案件，不服台灣高等法院中華民國八十九年五月二十五日第二審
判決（八十九年度上訴字第八三三號，起訴案號：台灣台北地方法院檢察署八十七年
度偵字第二０一九一號），提起上訴，本院判決如左：
    主  文
原判決撤銷，發回台灣高等法院。
    理  由
本件原判決撤銷第一審科刑判決（論處偽造有價證券罪刑），改判論處被告甲○○共
同連續意圖為自己不法之所有，以詐術使人將本人之物交付，累犯罪刑。並以被告另
被訴涉犯刑法第二百零一條第一項之偽造有價證券罪嫌，經審理結果，不能證明被告
此部分之犯罪，惟與有罪判決部分，有實質上一罪及連續犯之裁判上一罪關係，故不
另為無罪之諭知，固非無見。
惟查：(一)、刑法上所謂偽造有價證券，係以無權簽發之人冒用他人名義簽發，即成立
犯罪。本件被告業已供承原判決附表所示之支票五張，係其持董秀英（已不起訴處分
確定）所有請領之台灣中小企業銀行台南分行第三三七八｜０號帳戶支票，填寫發票
日期及金額後，持向同附表被害人曾淑惠等各商家購買服飾，於同附表編號四為被害
人李協成識破報警查獲等情不諱。雖董秀英於偵查中及一審調查時供證其請領之支票
，其中五十張空白支票交付友人「黃崑琳」（於一審改稱「黃崑琳」叫「翁建權」）
使用，支票上之印文為其所有云云。惟董秀英既係交付其友人翁建權使用，即僅授權
該翁建權簽發使用，而不及於被告甚明，原判決認董秀英既將已蓋妥印章之空白支票
交付其友人使用，其有默示概括授權執票人簽發使用，而為有利被告之判斷，難謂無
判決不適用法則之違法。(二)、原判決理由六不另為諭知無罪部分，被害人黃秀惠於警
訊時指認被告係於民國八十七年七月初，至其工作之力覺國際服飾店購買服飾，共價
新台幣二萬三千四百五十元，當場開立台灣中小企業銀行台南分行第三三七八｜０號
帳戶之AP0000000同金額（日期八十七年七月八日）之支票抵付貨款，支票屆
期提示，因已列拒絕往來戶而被退票，並提出該支票及退票理由單影本為證，且於警
方所提之被告口卡片指認無訛（見偵查卷第十九｜二二頁）。另證人即上開服飾店店
長李文城於一審調查時亦指認係被告一人至其服飾店購買服飾，拿一張支票出來，當
場寫金額、日期，印章也是當場蓋的等語（見一審八十八年度訴字第三０五號卷及指
認八十七年度偵字第二０一九一號卷第三十六頁被告之身分證影本）。則被告究有無
至力覺國際服飾店購買服飾，而於當場簽發上開之支票抵付貨款，不難就卷存之有關
證據資料送請鑑定，此攸關被告是否有偽造有價證券之行為，自有根究明白之必要，
原判決置被害人黃秀惠之指訴及證人李文城之所證於不顧，僅憑上開AP000000
0支票上之筆跡，與同上附表所示五張支票上之筆跡，予以比對，及證人李文城所證
執票人僅一人簽發，遽認AP0000000支票非被告簽發，不免速斷。檢察官上訴
意旨執以指摘原判決不當，非無理由，應認原判決有撤銷發回更審之原因。又不另為
諭知無罪部分，本乎審判不可分原則，應併予撤銷發回。
據上論結，應依刑事訴訟法第三百九十七條、第四百零一條，判決如主文。
中      華      民      國    九十一    年      七      月    二十五    日
                              最高法院刑事第二庭
                                  審判長法官  陳  錫  奎
                                        法官  洪  清  江
                                        法官  李  伯  道
                                        法官  陳  世  淙
                                        法官  洪  佳  濱
      右正本證明與原本無異
                                              書  記  官
中      華      民      國    九十一    年      八      月      二      日
